【裁判字號】    98,台上,4572
【裁判日期】    980813
【裁判案由】    違反毒品危害防制條例
【裁判全文】
最高法院刑事判決            九十八年度台上字第四五七二號
上  訴  人  甲○○
上列上訴人因違反毒品危害防制條例案件，不服台灣高等法院中
華民國九十八年六月二十三日第二審判決（九十八年度上訴字第
二三六六號，起訴案號：台灣士林地方法院檢察署九十八年度毒
偵字第四二二、五七０號），提起上訴，本院判決如下：
    主  文
上訴駁回。
    理  由
按刑事訴訟法第三百七十七條規定，上訴於第三審法院，非以判
決違背法令為理由，不得為之。是提起第三審上訴，應以原判決
違背法令為理由，係屬法定要件。如果上訴理由書狀並未依據卷
內訴訟資料，具體指摘原判決不適用何種法則或如何適用不當，
或所指摘原判決違法情事，顯與法律規定得為第三審上訴理由之
違法情形，不相適合時，均應認其上訴為違背法律上之程式，予
以駁回。又不服地方法院之第一審判決，而向管轄第二審之高等
法院上訴者，其「上訴書狀應敘述具體理由」，刑事訴訟法第三
百六十一條第二項規定至明，此屬提起第二審上訴應具備之程式
；且「第二審法院認為上訴書狀未敘述理由或上訴有第三百六十
二條前段之情形者，應以判決駁回之。」同法第三百六十七條前
段亦有明定。而所謂不服第一審判決之具體理由，必係依據卷內
既有訴訟資料或提出新事證，指摘或表明第一審判決有何採證認
事、用法或量刑等足以影響判決本旨之不當或違法，而構成應予
撤銷之具體事由，始克當之；倘僅泛言原判決認定事實錯誤、違
背法令、量刑失之過重或輕縱等，而未依上揭意旨指出具體事由
，或形式上雖已指出具體事由，然該事由縱使屬實，亦不足以認
為原判決有何不當或違法者，皆難謂係具體理由，俾與第二審上
訴制度旨在請求第二審法院撤銷、變更第一審不當或違法之判決
，以實現個案救濟之立法目的相契合，並節制濫行上訴。本件上
訴人甲○○不服第一審論其以施用第一級毒品罪，累犯，處有期
徒刑拾月，及為相關從刑之宣告；又施用第一級毒品罪，累犯，
處有期徒刑拾月；並就主刑部分定其應執行之刑為有期徒刑壹年
肆月之判決，在法定期間內於民國九十八年五月十四日提起第二
審上訴。原判決以其於第二審上訴意旨僅略稱：伊當時實想進看
守所服刑，戒除毒癮，但「地檢署」未當庭收押而釋放，伊可認
具有病患性犯人之特性，且有悔過之實，非素行不佳、不知悔改
、故意再犯，請求體恤伊有悔過之心，從輕量刑云云，並未敘述
具體理由，乃認其上訴不合法定要件，而予以駁回，並不經言詞
辯論為之等情。揆諸首揭說明，於法尚無不合。上訴意旨略稱：
（一）上訴人曾於九十七年十二月間施用第一級毒品海洛因，經
檢察官具保釋放後，即自動接受美沙冬替代療法，尚在治療中，
旋於九十八年一月二十二日再次為警查獲。上訴人於第一審曾陳
稱：九十八年一月二十二日為警查獲前，伊已接受美沙冬治療等
語。第一審未加調查，遽認係上訴人之泛言陳述，有採證、認事
用法或量刑等違誤足以影響判決本旨之不當，構成撤銷第一審判
決之具體理由。（二）本件既經檢察官提起公訴，縱認不符毒品
危害防制條例第二十四條規定，然上訴人所為仍可憫恕，請鈞院
依刑法第五十九條減輕其刑等語。惟查：上訴意旨（一）並非依
據卷內資料，就原判決以上揭理由從程序上駁回其上訴，如何不
適用何種法則或適用不當為具體指摘。況卷查第一審並無關於上
訴人曾陳稱：於九十八年一月二十二日經警查獲前，已接受美沙
冬治療云云之記載，且經第一審審判長於九十八年四月二十一日
上午審判時，詢以：「有無戒毒？」上訴人答稱：「沒有」等語
（見第一審卷第三四頁），有其準備程序筆錄、審判筆錄可稽；
第一審判決亦無以該部分係上訴人泛言陳述而予指駁之情形，觀
之該判決理由欄所載甚明。經核此部分亦係未依卷內訴訟資料所
為之任意爭執，難認已符合首揭法定之第三審上訴要件。其上訴
違背法律上之程式，應予駁回。又本件既經程序上駁回，上訴意
旨（二）請求酌減其刑云云，本院即無從為實體上之審酌，附此
敘明。
據上論結，應依刑事訴訟法第三百九十五條前段，判決如主文。
中    華    民    國  九十八  年    八    月   十三   日
                      最高法院刑事第九庭
                          審判長法官  邵  燕  玲
                                法官  李  伯  道
                                法官  孫  增  同
                                法官  李  英  勇
                                法官  許  錦  印
      本件正本證明與原本無異
                                      書  記  官
中    華    民    國  九十八  年    八    月   十八   日
                                                     ｍ


司法院資訊處製作；財團法人民間司法改革基金會備份。
